最高法院刑事判決　　　　　　九十六年度台上字第五二二二號
上　訴　人　甲　○
上列上訴人因偽造文書案件，不服台灣高等法院高雄分院中華民
國九十六年七月三十一日第二審更審判決（九十六年度上更(一)字
第一一０號，起訴案號：台灣高雄地方法院檢察署九十年度偵字
第一七四六號），提起上訴，本院判決如下：
    主  文
原判決撤銷，發回台灣高等法院高雄分院。
    理  由
本件原判決撤銷第一審之科刑判決，改判仍依牽連犯、想像競合
犯從一重論處上訴人甲○連續行使偽造私文書，足以生損害於他
人罪刑，固非無見。
惟查：一、有罪判決認定犯罪事實所憑之證據及其認定之理由，
須與卷內之證據資料相適合，否則即屬證據上理由矛盾，其判決
當然為違背法令。依告訴人乙○○○告訴狀所附會單所載，其中
民國八十六年十一月六日之互助會「加會於八十七年三月二十日
下午七點第一次加會，每年三、九月的二十日各加會一次」、八
十七年五月五日之互助會「加會於八十七年十一月二十日下午七
點第一次加會，每年五、十一月的二十日各加會一次」、八十七
年十二月十一日之互助會「加會於八十八年七月二十五日下午七
點第一次加會，每年一、七月的二十五日各加會一次」，上訴人
在第一審提出準備書狀後附「互助會開標日期表」，所載同一月
份加標情形亦與上述會單一致（見本案第一七四六號偵查卷第八
至十頁，第一審卷第八五至八七頁），原判決理由竟謂該三組互
助會每逢六月、十二月皆加標一次云云，並於附表二記載第三十
七會於八十九年六月六日加標一會，且附表三所載八十七年十一
月五日標第七會、八十七年十二月五日標第八會，其前後相連之
會次間，顯漏列八十七年十一月二十日加標一會，附表四所載八
十九年七月十一日標第二十三會、八十九年八月十一日標第二十
四會，其間顯亦漏列八十九年七月二十五日加標一會（見原判決
第十二、二一、二四、二七頁），其認定事實與卷內證據資料俱
有不符，所計算上訴人冒標會款詐得金額亦難謂無誤，自嫌證據
上理由矛盾。二、證人依法應具結而未具結者，其證言不得作為
證據，刑事訴訟法第一百五十八條之三定有明文。證人乙○○○
於九十四年五月十六日在第一審證稱：上訴人參加八十六年十一
月六日之互助會十會均已標走，會單中打圓圈係死會，打勾係活
會等語，賴來輝亦證稱：「我母親沒有工作」、「謝秋炎的部分
，我是後來才聽我母親跟我說才知道的，時間約在八十五年，因
為我父親告謝秋炎的父親，他們就說會要切一切，後來會切完之
後，八十六年之後謝秋炎與我母親就沒有往來了」云云（見第一
審卷第一四九、一五二、一六０、一六一頁）；雖依該次審判筆
錄之記載，審判長於交互詰問前曾諭知該二人具結，但遍查卷內
並無該次詰問證人之證人結文，其等之證詞是否具證據能力，即
非無疑問，本院前次判決發回意旨就此已予指明，原審仍未予查
究釐清，即逕行引為不利上訴人認定之證據資料，採證自難認允
洽。以上或為上訴意旨所指摘，或為本院得依職權調查之事項，
應認原判決仍有撤銷發回更審之原因。
據上論結，應依刑事訴訟法第三百九十七條、第四百零一條，判
決如主文。
中　　華　　民　　國　九十六　年　　九　　月　二十八　日
                      最高法院刑事第六庭
                          審判長法官  呂　潮　澤
                                法官  吳　昆　仁
                                法官  孫　增　同
                                法官  吳　　　燦
                                法官  李　英　勇
      本件正本證明與原本無異
                                      書  記  官
中　　華　　民　　國　九十六　年　　十　　月　　二　　日
                                                      Ｑ
